【裁判字號】    89,易,171
【裁判日期】    890612
【裁判案由】    詐欺
【裁判全文】
台灣台中地方法院刑事判決                          八十九年度易字第一七一號
    公  訴  人  台灣台中地方法院檢察署檢察官
    被      告  甲○○
右列被告因詐欺案件，經檢察官提起公訴（八十八年度偵字第一五三八０號），本院
判決如左：
    主  文
甲○○無罪。
    理  由
一、公訴意旨係以：被告甲○○明知自民國八十四年十一月十日起，其支票帳戶已被
    金融行庫列為拒絕往來戶，顯無支付貨款能力，竟意圖為自己不法之所有，並基
    於概括之犯意，自八十四年十二月間起，至八十六年八月底止，向設於台北市○
    ○○路○段五四號八０六室之高頻企業股份有限公司（下稱高頻公司）人員誆稱
    購買粉體塗料（漆料），並交付自己及他人所簽發之支票以取信於該公司，致使
    該公司人員陷於錯誤，陸續交付漆料。被告以此手法連續詐得價值合計新台幣（
    下同）七十四萬一千元之漆料後，因支票均未兌現，且屢經催討亦不付款，高頻
    公司始知受騙，因認被告涉有刑法第三百三十九條第一項之詐欺取財罪嫌。
二、按犯罪事實應依證據認定之，無證據不得推定其犯罪事實；不能證明被告犯罪者
    ，應諭知無罪之判決；刑事訴訟法第一百五十四條、第三百零一條第一項分別定
    有明文。又認定不利於被告之事實，須依積極證據，苟積極證據不足為不利於被
    告事實之認定時，即應為有利於被告之認定，更不必有何有利之證據，最高法院
    三十年度上字第八一六號判例可資參照。另告訴人之告訴，係以使被告受刑事訴
    追為目的，是其陳述是否與事實相符，仍應調查其他證據以資審認，最高法院五
    十二年台上字第一三００號亦著有判例可按。復按刑法第三百三十九條第一項之
    詐欺罪，係以意圖為自己或第三人不法之所有，以詐術使人陷於錯誤，將本人或
    第三人之物交付為構成要件，如未使用詐術使人陷於錯誤，自不得以詐欺罪相繩
    。所謂以詐術使人交付，必係被詐欺人因其詐術而陷於錯誤，始為相當，若其所
    用方法，不能認為詐術，亦不致使人陷於錯誤，即不構成本罪（最高法院四十六
    年台上字第二六０號判例意旨參照）。
三、本件公訴人認被告涉有詐欺罪嫌，無非係以告訴人高頻公司之指述及支票、本票
    、承諾書等影本在卷可稽及被告於誠泰商業銀行（原台中市第八信用合作社，下
    稱八信）南屯分行開立之帳號五六三六號帳戶已於八十四年十一月十日拒絕往來
    之事實等為其論據。訊據被告固坦承積欠告訴人貨款之事實，惟堅決否認其有前
    開詐欺之犯行，辯稱：伊自八十三年即開始與告訴人高頻公司往來，伊開予告訴
    人支付貨款之支票通常是票期三個月前就簽發，所以伊並未曾交付已拒絕往來之
    支票予告訴人，另伊於八十三、八十四、八十五年間除發票日八十四年十二月二
    十一日之支票退票外，其餘支票均有兌現，又伊係因遭利茂公司倒債一百多萬元
    ，始無法支付告訴人退票部分之貨款，但伊自八十六年九月起至八十八年四月止
    ，復與告訴人以現金交易往來正常，實無詐欺之意圖等語。
四、經查：
（一）告訴人指述被告前後積欠之貨款共七十四萬一千元，係提出卷附七張支票影本
      為憑，即其中一張支票為被告所簽發，發票日為八十四年十二月二十一日，金
      額係一十七萬一千四百元，付款銀行為八信南屯分社，其餘六張支票則均為被
      告之合夥人張玉招所簽發，發票日分別為八十六年五月三十一日、八十六年六
      月三十日、八十六年七月三十一日、八十六年八月三十一日、八十六年八月三
      十一日、八十六年八月三十一日，金額分別為一十一萬元、二十萬零四千元、
      七萬三千二百元、五萬一千九百元、七萬三千二百元、五萬六千七百元，付款
      銀行均係台中區中小企業銀行南屯分行。
（二）再查被告設於八信南屯分行帳號五六三─六號支票存款帳戶及張玉招設於台中
      區中小企業銀行南屯分行帳號一五二六０號支票存帳戶雖分別於八十四年十一
      月十日及八十六年九月十二日被列為拒絕往來戶，但前開二帳戶係於八十三年
      十月二十六日及八十五年十月七日即開戶使用，該二帳戶內自開戶起至退票前
      均有多筆正常交易紀錄，此有誠泰商業銀行八十八年十月七日誠泰銀南屯字第
      八０二四號函檢送印鑑卡影本一紙、支票存款對帳單七紙及台中區中小企業銀
      行八十九年四月十三日南屯字第八一號函檢送退票明細表（該帳戶自八十六年
      七月二十八日始開始退票）一紙在卷可憑。經質之告訴代理人乙○○於本院審
      理時供陳：被告通常是簽發三個月後之遠期支票支付貨款，所以發票日八十四
      年十二月二十一日那張支票應是在八十四年九月就簽發交付，其餘支票亦相同
      等情。可知被告辯稱伊並未曾交付已拒絕往來之支票予告訴人乙節，尚屬可信
      。
（三）復查告訴代理人乙○○於本院審理時又自承：被告自八十三年九月二十一日起
      開始向告訴人訂貨，每月約有五、六萬元之交易往來，所交支票均有如期兌現
      ，直至八十四年十二月間第一次被告簽發之支票未兌現，嗣於八十五年及八十
      六年年初，被告交付包括張玉招之支票及客票亦有如期兌現，再至八十六年五
      月以後被告交付張玉招之支票才開始退票，之後告訴人要求現金交易，被告即
      自八十六年九月間起至八十七年中旬止以現金向告訴人買貨多次等語，被告並
      提出其於八十六、八十七年間與告訴人現金交易之匯款單影本六紙為憑。足見
      被告自八十三年間起至八十七年間止一直陸續與告訴人交易往來，被告所積欠
      之貨款係八十四年十二月二十一日票期之支票及八十六年五月三十一日、八十
      六年六月三十日、八十六年七月三十一日、八十六年八月三十一日票期之支票
      未兌現所致，惟被告於前開支票退票前及退票後，均一直與被告正常訂貨交易
      ，告訴人亦接受被告之訂貨，依此觀之，被告並非無支付貨款之能力，且其亦
      未施用詐術，告訴人亦無陷於錯誤之可言。
（四）被告辯稱伊係因遭利茂公司倒債一百多萬元，始無法支付積欠告訴人之貨款，
      並經其提出出貨單影本八紙及支票暨退票理由單影本二紙為據，可認被告無法
      償還告訴人貨款係事出有因，而非蓄意詐騙。況被告於八十八年三月二十八日
      已償還告訴人六萬一千七百五十元，有支票影本一紙在卷可稽，且為被告及告
      訴代理人所是認，另被告於本院審理時亦與告訴人達成民事和解，有和解書一
      份附卷可查，益徵被告於本件訂貨之初，應無不法所有之詐欺意圖。
五、綜上所述，本件應屬民事債務給付遲延糾葛，尚難科以被告詐欺刑責，是被告辯
    稱其無詐欺之犯行，尚堪採信。此外，本件並查無其他積極證據足認被告有詐欺
    之犯行，應認被告詐欺之犯行尚屬不能證明，爰為被告無罪判決之諭知。
據上論斷，應依刑事訴訟法第三百零一條第一項，判決如主文。
中      華      民      國    八十九    年      六      月     十二     日
                                台灣台中地方法院刑事第六庭
                                        法  官  張  靜  琪
右正本證明與原本無異。
如不服本判決，應於送達後十日內向本院提出上訴狀(須附繕本)，上訴於台灣高等
法院台中分院。
                                        書記官
中      華      民      國    八十九    年      六      月     十三     日


司法院資訊處製作；財團法人民間司法改革基金會備份。
